臺灣臺北地方法院刑事判決
111年度易字第364號
公  訴  人  臺灣臺北地方檢察署檢察官
被      告  張明昱


上列被告因妨害公務案件，經檢察官提起公訴（110年度偵字第3
0893號），本院判決如下：
    主  文
張明昱犯妨害公務執行罪，處拘役叁拾日，如易科罰金，以新臺
幣壹仟元折算壹日。
    事  實
一、張明昱於民國110年10月10日下午3時，自捷運景美站搭乘捷
    運新店線至捷運大坪林站時，因同班捷運乘客劉俞廷認係遭
    張明昱尾隨而擔心人身安危，劉俞廷乃向捷運警察隊警員黃
    勇傑求助，黃勇傑遂依法盤查張明昱身分，惟張明昱未攜帶
    個人證件致黃勇傑無從查證張明昱之身分，黃勇傑遂表明欲
    將張明昱帶至勤務處所進行查證，詎張明昱明知黃勇傑係穿
    著制服之公務員且係依法執行職務時，竟基於妨害公務之犯
    意，以右手肘揮擊黃勇傑之左肩，而以此強暴方式妨害黃勇
    傑執行公務，嗣黃勇傑將張明昱制伏並為逮捕移送臺灣臺北
    地方檢察署。
二、案經新北市政府警察局新店分局報告臺灣臺北地方檢察署檢
    察官偵查起訴。
    理  由
一、本院引用被告以外之人於審判外之陳述，經檢察官於本院審
    理時同意其證據能力（見易字卷第56頁至第57頁），被告未
    於言詞辯論終結前聲明異議，本院審酌該等證據作成之情況
    ，核無違法取證或其他瑕疵，且與待證事實具有關聯性，認
    為以之作為證據為適當，依刑事訴訟法第159條之5規定，均
    有證據能力。其餘認定本案犯罪事實之非供述證據，查無違
    反法定程序取得之情，依刑事訴訟法第158條之4規定反面解
    釋，亦具有證據能力。
二、訊據被告張明昱矢口否認有何妨害公務犯行，先於警詢、偵訊及本院111年8月25日審理時時辯稱；我在上開時、地以手肘揮擊警察是因為警察不讓我走，耽誤我太久，妨害到我的自由，我雖然沒有出示相關證件給那位警察，但我有提供我的身分年籍資料多次，然後他又是一個陌生人從後方追上來，一直追問我，拖延我的時間，我是防衛，沒有攻擊他的意圖云云（見偵字卷第16至19、111至114頁、易字卷第36至37頁），復於本院111年10月6日審理時翻異前詞改稱：我沒有揮擊警察，我有提供身分證給警員查證，是警察妨害我的自由，我是防衛云云（見易字卷第59至60頁）。然查：
　㈠上開犯罪事實，業經證人即當時依法執行職務之警員黃勇傑於本院審理時具結證稱：110年10月10日下午3時有一位劉俞廷因認遭被告尾隨向當時執勤的我求助，在大坪林站，當下因我只有一個人，就分別瞭解案情，發現被告所述的非事實，後續要盤查被告的證件，他說沒帶證件，我就依警察職權行使法，告知其我要帶他回勤務處所查證身分，接著他就用右肘攻擊我，他用右手肘向後揮擊，打到我的胸部靠近肩膀處，打一下，打一下以後我就依照妨害公務壓制逮捕，當時我有穿制服，有表明警察身分，在我提及要帶回勤務處所查證身分時，即遭他揮擊，當時只是告知，還沒有逮捕他，被告當場沒有跟我說他的身分證號，當下都不知道他是誰，他沒有說，我有問他，他也沒有主動說，我跟他說要帶他回勤務處所時，我跟他隔約一公尺左右，我還在講的時候被告就往後走，不予理會，我一邊講一邊前進靠近他，接近半公尺左右他就揮擊，一般我若要請他回派出所時要請派出所員警開車帶他回去查證身分，但我這邊還在告知階段他就對我攻擊等語明確（見易字卷第54至56頁）；並經現場見聞之證人劉俞廷於警詢時證述屬實（見偵字卷第25至27頁）；核與被告聲請提審時，本院勘驗證人黃勇傑配戴之密錄器影像結果相符，有本院110年度提字第65號刑事裁定暨本院勘驗筆錄在卷可佐（見偵字卷第37至40頁）；此外復有證人黃勇傑製作之職務報告、證人黃勇傑配戴之密錄器檔案及擷圖在卷可稽（見偵字卷第73、79至79頁），是被告於上開時、地乙右手肘揮擊依法執行職務之證人黃勇傑之事實，堪以認定。被告固以上詞置辯，然其所辯核與客觀事證不符，亦非可作為其得對依法執行職務之警員施以強暴之理由，且其前揭所辯，要難採信。從而，本案事證明確，被告前揭犯行洵堪認定，應予依法論科。
　㈡被告雖於本院審理時一再聲請勘驗證人黃勇傑於案發當時配
    戴之密錄器錄影畫面，然其聲請之密錄器錄影畫面，業經被
    告向本院聲請提審時，將被告因尾隨女子至大坪林捷運站，
    到站後該女子即向捷運警察隊的警察求救，本案員警因而到
    場了解狀況，捷運警察隊的警察向員警表示有女子向其表示
    遭被告尾隨，員警詢問被告與該女子之關係，被告表示為前
    女友，並要求捷運警察隊的警察讓該女子離開，員警前往詢
    問女子（躲在捷運警察隊的警察後方），該女子表示其與被
    告完全不認識，嗣員警詢問被告有無帶證件，被告表示沒有
    ，員警即要求被告回派出所，並上前欲攔停被告，被告隨即
    以右手朝員警方向揮打等事實，作成勘驗筆錄，此有前揭本
    院110年度提字第65號刑事裁定在卷可憑，顯見被告係就已
    經調查之證據重複聲請調查，此揭聲請核無調查必要，附此
    敘明。
三、核被告所為，係犯刑法第135條第1項之妨害公務罪。爰以行為人之責任為基礎，審酌被告知悉警員係依法執行職務之公務員，竟於警員依法執行職務時施以強暴手段，不僅侵害警察機關執行職務之嚴正性，並且影響國家公權力之執行，行為實有不該，兼衡其犯後矢口否認犯行，未見悔意，犯後態度難認良好，暨其犯罪之動機、目的、手段、所生損害，及其自述大學畢業之教育程度、目前無業、無收入等生活狀況等一切情狀（見易字卷第62頁），量處如主文所示之刑，並諭知易科罰金之折算標準。
據上論斷，應依刑事訴訟法第299 條第1項前段，判決如主文。
本案經檢察官洪敏超提起公訴，檢察官涂永欽到庭執行職務。
中　　華　　民　　國　　111 　年　　10　　月　　27　　日
　　　　　　　　　刑事第二庭  法　官　曾正龍
上正本證明與原本無異。 
如不服本判決應於收受送達後20日內向本院提出上訴書狀，並應
敘述具體理由；其未敘述上訴理由者，應於上訴期間屆滿後20日
內向本院補提理由書（均須按他造當事人之人數附繕本）「切勿
逕送上級法院」。告訴人或被害人如對於本判決不服者，應具備
理由請求檢察官上訴，其上訴期間之計算係以檢察官收受判決正
本之日期為準。 因疫情而遲誤不變期間，得向法院聲請回復原
狀。
                              書記官  黃馨慧
中　　華　　民　　國　　111 　年　　10　　月　　28　　日
附錄本案論罪科刑法條：
中華民國刑法第135條
對於公務員依法執行職務時，施強暴脅迫者，處3年以下有期徒
刑、拘役或3百元以下罰金。
意圖使公務員執行一定之職務或妨害其依法執行一定之職務或使
公務員辭職，而施強暴脅迫者，亦同。
犯前二項之罪，因而致公務員於死者，處無期徒刑或7年以上有
期徒刑；致重傷者，處3年以上、10年以下有期徒刑。